臺灣桃園地方法院刑事判決　　　　　　　　　　　　　九十一年度訴字第七二六號
　　公　訴　人　臺灣桃園地方法院檢察署檢察官
　　被　　　告　丙○○
　　被　　　告　甲○○
　　指定辯護人　本院公設辯護人乙○○
右列被告因殺人未遂案件，經檢察官提起公訴，（九十年度偵字第三八七九號），本
院判決如左：
    主  文
本件公訴不受理。
    理  由
一、公訴意旨略以：被告丙○○與告訴人徐志成（現改名為丁○○）原即是舊識，被
    告丙○○因不滿告訴人徐志成到處結交女友的作風，遂於民國九十年六月十六日
    凌晨零時許，與被告甲○○及數名年籍不詳之男子，共同基於殺人之犯意聯絡，
    先由被告甲○○於當日凌晨零時三十九分二十三秒，在桃園縣中壢市○○○街附
    近，以0000000000號行動電話撥打告訴徐志成所使用之000000
    0000號行動電話，得知告訴人徐志成正與友人在桃園縣中壢市○○路某一「
    ＫＴＶ」內唱歌，被告丙○○即授意被告甲○○將告訴人徐志成騙出，被告甲○○即分別於同日零時四十七分四十秒、一時二分三秒及一時十三分十二秒，以上
    開行動電話門號聯絡徐志成後藉故邀其外出，告訴人徐志成未查覺有異與被告甲○○共同步行至中美路一段九號前時，被告丙○○即夥同數名姓名年籍不詳之男
    子，分別騎乘機車頭戴全罩式安全帽手持西瓜刀，共同承上開殺人犯意持刀朝告
    訴人徐志成頭部、背部及四肢猛砍，造成告訴人徐志成受有顏面裂傷（三Ｘ○．
    五Ｘ○．五公分）、頭部裂傷（六Ｘ一．五Ｘ一．五公分）、背部踝部裂傷深及
    胸椎三處（八Ｘ二Ｘ○．五公分、三Ｘ二Ｘ一公分、一．五Ｘ四Ｘ三公分）、右
    前臂裂傷二處（六Ｘ四Ｘ一公分、四Ｘ○．五Ｘ○．五公分）、左手肘裂傷（八
    Ｘ五Ｘ二公分）、右下肢六處裂傷（五Ｘ一Ｘ一、七Ｘ四Ｘ二公分、五Ｘ一Ｘ一
    公分、八Ｘ二Ｘ二公分、十二Ｘ四Ｘ二公分）深及骨併腓腱神經損傷等傷害，幸
    告訴人徐志成經迅速送至天晟醫院急救，始未致死亡之結果，因認被告丙○○、
    甲○○涉有刑法第二百七十一條第二項、第一項殺人未遂罪嫌。
二、按告訴乃論之罪，告訴人於第一審辯論終結前得撤回其告訴，又告訴經撤回者，
    法院應諭知不受理之判決，刑事訴訟法第二百三十八條第一項、第三百零三條第
    三款定有明文。
三、本件公訴人認被告丙○○、甲○○所為，係犯刑法第二百七十一條第二項、第一
    項之殺人未遂罪，乃係以右揭事實迭據告訴人丁○○（原名徐志成）在警訊及偵
    查中指述甚詳，且有被告甲○○所使用之0000000000號之九十年六月
    份雙向通聯紀錄、告訴人丁○○受傷診斷證明書及天晟醫院九十一年四月十五日
    天晟字第九一○四一五○二號函在卷可佐，被告甲○○以電話聯絡告訴人丁○○
    得知告訴人丁○○所在後，再通知被告丙○○率不詳之數人持刀砍殺，被告二人
    彼此間已有綿密計劃，否則一方面通聯紀錄上出現被告甲○○、丙○○二人緊密
    之聯絡，而告訴人丁○○遭人砍殺時被告甲○○亦在旁，竟能全身而退而未遭誤
    砍，顯見被告間事先已計劃週詳，渠等間有犯意聯絡、行為分擔，事證已明確，
    又告訴人丁○○所受傷勢多分佈於四肢，然被告數人共同持刀朝告訴人丁○○砍
    殺，致告訴人丁○○頭部、背部及四肢分別計受有十四處利刃所致刀傷，部分刀
    創傷甚深及胸椎，顯見被告等下手之殘忍，況當時告訴人丁○○非緊急送醫救治
    亦有流血過多致死之情，此部分亦經發函詢問當時處理急救告訴人丁○○之天晟
    醫院函覆甚詳，就被告等所使用之兇器、下手之情形、計劃週詳及告訴人劉閔澄
    所受之傷害等予以綜合觀察論斷，被告丙○○、甲○○等殺人犯行洵堪認定等為
    論據。訊據被告丙○○承認於右述時、地夥同數人持西瓜刀砍告訴人丁○○，被
    告甲○○承認受被告丙○○請託以行動電話聯絡告訴人丁○○出面，二人均否認
    有何殺人犯意，被告丙○○辯稱「：當初我只是找人去教訓徐志成（丁○○）沒
    有想到會這麼嚴重，我還有到醫院去看他，我只是請甲○○約他出來，甲○○不
    知道我要找人去教訓他：」，被告甲○○辯稱「：我是有幫丙○○打電話約徐志
    成出來，但是我不知丙○○要帶人去教訓他：」等語。經查，被告甲○○於右揭
    時地受被告丙○○之託以行動電話邀告訴人丁○○出面後，被告丙○○夥同三、
    四名不詳姓名之年滿十八歲以上之男子持西瓜刀揮砍告訴人丁○○因之受有上述
    傷害等情，固據告訴人丁○○指述綦詳，復為被告甲○○、丙○○所不否認，並
    有告訴人丁○○受傷之天晟醫院驗傷診斷書二紙、受傷照片八張、遠傳電信股份
    有限公司九十年九月十四日函送之0000000000使用者資料及九十年六
    月一日至九十年六月三十日雙向通聯紀錄、和信電訊股份有限公司函送之000
    0000000門號之用戶資料及九十年六月十日至九十年六月二十日之雙向通
    聯紀錄、天晟醫院九十一年四月十五日天晟字第九一○四一五○二號函、中壢分
    局查證報告表、中壢市區地圖等在卷足稽。惟：
    （一）按殺人未遂與傷害之區別，在於行為人下手加害時有無死亡之預見為斷，
          其受傷之多寡，輕重如何，是否為致命部位，有時雖可藉為認定有無殺意
          之心證，然究不能據為絕對標準，該項殺人或傷害之主觀犯意認定，仍須
          參酌各方面直接、間接證據綜合判斷之，非得以推測或擬制之方法，以為
          裁判之基礎，此迭經最高法院著有十八年上字第三六七號、十九年上字第
          七一八號判例闡明上旨，是被告是否具有殺人之犯意，仍須綜觀案發當時
          全部之情況而判斷。
    （二）被告丙○○於九十一年七月十六日、九十一年八月一日本院調查審理時均
          辯稱「：沒有，當初想說一、二個拿刀，剩下的人用拳頭打，只是想教訓
          他，沒有要他的命，沒有想到其他人也都拿刀：當初我從分局出來後先到
          華勛的朋友家，後來我正要離開朋友家時甲○○打電話給我說徐志成放假
          在ＫＴＶ唱歌，我就起意要教訓徐志成，我要甲○○幫我約徐志成出來，
          我就離開朋友家，在中原大學附近遇見『小黑』及他的朋友，他們問我要
          去那裡，我說我約了朋友，有些誤會要去講清楚，『小黑』他們說要跟我
          過去，『小黑』並不曉得從那裡拿出刀出來：」（九十一年七月十六日本
          院調查）、「：當初我只是找人去教訓徐志成（丁○○）沒有想到會這麼
          嚴重：」（九十一年八月一日本院調查審理）等語，而被告丙○○、胡世
          瑜與告訴人丁○○係朋友，並無深仇宿怨，僅因被告丙○○在被告甲○○
          租住處失竊一支行動電話，被告丙○○懷疑是告訴人丁○○所為而心生不
          滿之情，已據被告丙○○、甲○○於九十一年七月十六日本院調查時供述
          「：（你和徐志成之間是什麼誤會？）應該是屬於財物方面的誤會，我誤
          會我的手機是徐志成拿走的，我的手機號碼0000000000，至今
          我的手機沒有找到，不過我有去補卡，仍繼續使用這個號碼：」、「：（
          丙○○與徐志成之間有無誤會或糾紛？）有，有一次丙○○在我家睡覺，
          把手機放在床頭上，剛好那一次徐志成也有到我家，事後丙○○手機不見
          ，丙○○懷疑手機是徐志成拿走的：」等語甚詳，且告訴人丁○○於九十
          年七月十六日警訊時亦稱「：丙○○在甲○○所租房子內失竊一支行動電
          話，因此丙○○曾開口說要對三個人不利，後來甲○○說三個人當中其中
          一個就是我：」等，徵諸常情，被告丙○○鮮會因一支行動電話即萌殺害
          告訴人丁○○之動機，而被告甲○○與告訴人丁○○並無任何仇隙，告訴
          人丁○○於九十一年七月十六日本院調查時亦稱「：當初是丙○○叫胡世
          瑜把我找出來，因為我和甲○○比較好，丙○○叫不動我出來，是甲○○
          事後跟我說他不曉得丙○○會找人拿刀砍我：甲○○曾經告訴我丙○○在
          外面放話說要對我不利，叫我小心，後來丙○○叫甲○○打電話約我出來
          ，說有事找我，丙○○沒有跟甲○○講是什麼事，甲○○不知道後來會發
          生丙○○砍我的事：」等語，是知被告甲○○並無殺害告訴人丁○○之動
          機。
    （三）告訴人丁○○於九十一年六月十六日凌晨一時三十分許在桃園縣中壢市○○路○段九號附近遭被告丙○○夥同三、四名年滿十八歲之男子持西瓜刀
          揮砍受有顏面裂傷（三Ｘ○．五Ｘ○．五公分）、頭部裂傷（六Ｘ一．五
          Ｘ一．五公分）、背部踝部裂傷深及胸椎三處（八Ｘ二Ｘ○．五公分、三
          Ｘ二Ｘ一公分、一．五Ｘ四Ｘ三公分）、右前臂裂傷二處（六Ｘ四Ｘ一公
          分、四Ｘ○．五Ｘ○．五公分）、左手肘裂傷（八Ｘ五Ｘ二公分）、右下
          肢六處裂傷（五Ｘ一Ｘ一、七Ｘ四Ｘ二公分、五Ｘ一Ｘ一公分、八Ｘ二Ｘ
          二公分、十二Ｘ四Ｘ二公分）深及骨併腓腱神經損傷等傷害，並送天晟醫
          院急救，有告訴人丁○○受傷之天晟醫院驗傷診斷書二紙在卷足稽，且依
          據天晟醫院九十一年四月十五日天晟字第九一○四一五○二號函所載「：
      徐志成於九十年六月十六日凌晨一時四十六分許因身體多處裂傷至本院急
          診：立即給予徐員緊急清創縫合手術：另徐員前揭傷勢若未予適當治療，
          對生命應有急迫危害：」，惟告訴人徐志成於遭人砍傷當日（九十一年六
          月十六日）晚上八時即接受調查製作筆錄一節，亦有上開調查筆錄在卷可
          稽，而告訴人丁○○迭次於九十年九月三日、九十年九月二十四日、九十
          年九月二十六日偵查中及九十一年七月十六日本院調查時均指稱「：趙（
          丙○○）第一衝出來，他持西瓜刀向我身上猛砍：」（九十年九月三日偵
          查）、「：他（指被告趙丙○○）砍我第一刀砍到右手：」（九十年九月
          十三日偵查）、「：（趙當時如何砍？）趙朝我砍，我以手擋，原先是要
          砍腳，胡之前有說過趙要砍我不是手就是腳，後來他們都是砍我腳，當天
          由右上往左斜下砍，他左側衝來，我以右手臂去擋，主要受傷皆在腳：」
          （九十年九月二十六日偵查）、「：丙○○衝上來就朝我正面砍下去，當
          時是朝我的頭砍，我用手擋住，接著其他人衝上來就亂砍，我覺得他們有
          刻意砍我的腳，因為我的腳傷的最重，尤其是右腳：」（九十一年七月十
          六日本院調查時）等語，且指稱「：（那些人砍你多久？）二、三分鐘。
          （你是如何脫困的？）他們砍了二、三分鐘他們就自己自動騎車離開了：
          當時我站在店門口，被他們揮砍了之後，人倒在地上，我一直用雙手揮擋
          ，一直揮擋時就見他們突然騎車離開，因為我的雙腳已經被砍傷，我爬不
          起來，坐在地上，我喊樓下的超商服務生請他上樓幫我找和我到該ＫＴＶ
          唱歌的友人下樓，將我送醫救治，朋友將我抬上他的車時，正好有看到路
          旁停有救護車：」等，按西瓜刀極為鋒利，持西瓜刀朝頭部、胸部等人體
          要害部位揮砍定足以砍破頭骨及胸骨，致人於死，據告訴人丁○○之指述
          被告丙○○係夥同三、四名男子持西瓜刀朝其揮砍，且均係朝其下半身揮
          砍，而於揮砍二、三分鐘後，其坐倒在地時即停手騎機車離開現場之情節
          ，果被告丙○○等人有致告訴人丁○○於死之意，應係持刀朝告訴人劉憫
          澄之頭部、胸部等身體要害部位揮砍，且見告訴人丁○○坐倒在地雙手揮
          擋時，應繼續揮砍，然被告丙○○及其他持刀揮砍告訴人丁○○之人卻停
          手騎機車離開現場，顯見被告丙○○及其他持刀揮砍告訴人丁○○之人主
          觀上並無致人於死之故意。
    經綜觀上情判斷，應認被告丙○○等僅係以傷害之主觀犯意砍傷告訴人丁○○，
    係犯刑法第二百七十七條第一項之傷害罪，公訴人認被告丙○○等係犯殺人未遂
    罪，容有誤會。又按刑法第二百七十七條第一項普通傷害罪，依同法第二百八十
    七條規定須告訴乃論，而查被告丙○○、甲○○已於九十一年七月十二日與告訴
    人丁○○（即徐志成）達成和解，賠償告訴人丁○○之損害，此有卷附之和解書
    影本一份可稽，且告訴人丁○○亦於九十一年七月十六日本院調查時當庭撤回告
    訴，依前開規定，自應為不受理判決之諭知。
據上論斷，應依刑事訴訟法第三百零三條第三款，判決如主文。
本案經檢察官廖江憲到庭執行職務。
中      華      民      國    九十一    年      八      月     十五     日
                                  臺灣桃園地方法院刑事第五庭
                                      法  官  林  婷  立
右正本證明與原本無異。
如不服本判決，應於判決送達後十日內向本院提出上訴狀( 應附繕本 )，上訴於臺灣
高等法院。
                                      書記官  陳  淑  芬
中      華      民      國    九十一    年      八      月    二十七    日
